臺灣臺南地方法院民事判決　　　　　　　93年度訴字第1104號
原　　　告　丙○○
法定代理人　乙○○
被　　　告　甲○○
訴訟代理人　張文嘉律師
上列當事人間請求侵權行為損害賠償事件，經本院於民國94年6
月10日言詞辯論終結，判決如下：
    主　    文
被告應給付原告新台幣壹佰貳拾捌萬伍仟肆佰伍拾捌元及自民國
九十四年六月十日起至清償日止，按週年利率百分之五計算之利
息。
原告其餘之訴駁回。
訴訟費用由被告負擔十分之七，餘由原告負擔。
本判決原告勝訴部分於原告以新台幣肆拾貳萬捌仟伍佰元供擔保
後，得為假執行。但被告如於執行標的物拍定、變賣前，以新台
幣壹佰貳拾捌萬伍仟肆佰伍拾捌元為原告預供擔保，得免為假執
行。
原告其餘假執行之聲請駁回。
    事實及理由
一、本件原告起訴主張：被告於民國91年7月9日凌晨3時30分許
    ，騎乘車牌號碼QP7－655號輕型機車，沿台南市○○○路○
    段陸橋由東向西方向行駛，行至該路段陸橋上第3桿路燈前
    時，原應注意車輛在同車道上行駛時，後車與前車之間應保
    持隨時可以煞停之距離，並應注意車前狀況，隨時採取必要
    之安全措施，而依當時之情形，又無不能注意之情事，竟疏
    於注意，貿然行駛，適原告騎乘腳踏車同向行駛於前方，被
    告因煞避不及直接撞擊原告，致原告受有左側腦顳葉挫傷出
    血及硬膜下出血、右側腦額顳葉慢性膜下出血，呈重度痴呆
    之重傷害；按「因故意或過失，不法侵害他人之權利者，負
    損害賠償責任。故意以背於善良風俗之方法加損害於他人者
    亦同。違反保護他人之法律，致生損害於他人者，負損害賠
    償責任。」、「汽車、機車或其他非依軌道行駛之動力車輛
    ，在使用中加損害於他人者，駕駛人應賠償因此所生之損害
    。」、「不法侵害他人之身體或健康者，對於被害人因此喪
    失或滅少勞動能力，或增加生活上之需要時，應負損害賠償
    責任。不法侵害他人之身體、健康、名譽或不法侵害其他人
    格法益而情節重大者，被害人雖非財產上之損害，亦得請求
    賠償相當之金額。」民法第184條、第191條之2、第193條第
    1項及第195條第1項定有明文。本件被告之上開侵權行為對
    原告造成腦部重大傷害並導致原告呈重度痴呆，另依台灣省
    台南區車輛行車事故鑑定委員會之鑑定意見，係被告駕駛輕
    機車，未注意車前狀況，未保持安全距離，為肇事原因，原
    告則無肇事因素，可見本件原告並無任何過失，原告之損害
    乃完全由被告之過失所致，原告之損害與被告之侵權行為間
    亦具相當因果關係，原告自得依前開規定，向被告請求損害
    賠償；至於損害賠償額部分，計有(一)醫療費用1,800元，(二)
    看護費用部分，自91年8月24日起至94年6月10日已產生之看
    護費用按每月18,000元計算，另自94年6月11日起將來產生
    之看護費用，則以原告現為75歲2個月，依90年之餘命表，
    每月以看護費用18,000元計算，扣除中間利息，被告應給付
    原告1,423,143元，此均為增加原告生活上之需要，原告依
    法請求之。(三)精神慰撫金部分，原告平日身體健康，因被告
    之侵權行為受有腦部傷害且呈重度痴呆之重傷害，無法自行
    生活需仰賴看護照料，原告肉體上、精神上所受之損害實堪
    重大，爰請求被告賠償1,500,000元慰撫金，以資慰藉；以
    上總金額，應扣除原告已經領取之第三人強制責任險保險金
    1,200,000元，及被告前已給付予原告之30,000元，被告尚
    應給付原告2,143,043元等語。並聲明：（一）被告應給付
    原告2,143,043元，及自94年6月10日起至清償日止，按年息
    百分之5計算之利息。（二）訴訟費用由被告負擔。（三）
    願供擔保，請准宣告假執行。
二、被告則抗辯：對於原告主張原告於91年7月9日3時30分許，
    騎乘腳踏車在台南市○○○路○段陸橋第三桿路燈前，與被
    告所騎乘車牌號碼QP7－655號輕型機車發生車禍，原告因此
    受有左側腦顳葉挫傷出血及硬膜下出血、右側腦額顳葉慢性
    膜下出血，呈重度痴呆之傷害之事實不爭執，然就原告主張
    被告應負完全責任，則為否認，原告於上開車禍之發生與有
    過失，蓋因肇事後警方拍攝之蒐証照片顯示原告所騎腳踏車
    後方附載為數不少之紙箱紙板等物品，依據道路交通安全規
    則第122條第1款之規定，兩輪腳踏車不得附載坐人，載物高
    度不得超過駕駛人肩部，重量不得超過20公斤，長度不得伸
    出前岔，並不得伸出車後1公尺，寬度不得超過車把手，而
    依據車禍照片顯示，原告所騎乘腳踏車附載物品之寬度已超
    過把手，紙箱紙板鬆大，當時又風大雨大，方導致原告所騎
    腳踏車重心不穩，故原告違規載物亦為肇事之原因，其對於
    車禍之發生實與有過失；又原告主張91年7月9日至91年8 月
    23日每月18,000元之看護費並不實在，因原告提出之收費明
    細單及收費証明書均記載其自91年8月24日起方住進慈善老
    人養護中心，每月看護費18,000元，則91年7月9日至91年8
    月23日期間顯不能請求每月18,000元之看護費，另原告提出
    之收費明細單並無92年1月至2月之支出，故該2個月之看護
    費原告不能請求，因此，從91年8月24日住進養護中心，至
    93年7月31日共23個月又8天，應扣除2個月後之看護費用；
    至於原告請求餘命看護費1,423,143元部分，此屬將來給付
    之訴之性質，而原告實際可存活至何時目前難以確知，原告
    亦不能証明有預為請求之必要，故原告此部份請求與法不符
    ；此外，原告既有重度痴症，則對痛苦之感受顯不如常人，
    故請求精神損失1,500,000元實極不合理等語。並聲明：（
    一）原告之訴駁回。（二）訴訟費用由原告負擔。（三）如
    受不利判決，願供擔保，請准免為假執行。
三、兩造不爭執之事實：
（一）被告於91年7月9日3時30分許，騎乘車牌號碼QP7－655號
      輕型機車，沿台南市○○○路○段陸橋機慢車道由東往西
      方向行駛，途經台南市○○○路○段陸橋第3桿路燈前，與
      當時騎乘腳踏車，亦同方向行駛之原告（19年4月5日出生
      ）發生車禍，原告因此受有左側腦顳葉挫傷出血及硬膜下
      出血、右側腦額顳葉慢性膜下出血，呈重度痴呆之傷害。
（二）原告於91年9月16日經本院以91年度禁字第98號裁定宣告
      為禁治產人，並於92年7月18日經本院以92年度監字第50
      號裁定選任乙○○為原告之監護人。
四、得心證之理由：
（一）原告主張被告於91年7月9日3時30分許，騎乘車牌號碼QP7
      －655號輕型機車，沿台南市○○○路○段陸橋機慢車道由
      東往西方向行駛，途經台南市○○○路○段陸橋第3桿路燈
      前，與當時騎乘腳踏車，亦同方向行駛之原告發生車禍，
      原告因此受有左側腦顳葉挫傷出血及硬膜下出血、右側腦
      額顳葉慢性膜下出血，呈重度痴呆之傷害；又原告於91年
      9月16日經本院以91年度禁字第98號裁定宣告為禁治產人
      ，並於92年7月18日經本院以92年度監字第50號裁定選任
      乙○○為原告之監護人之事實，為被告所不爭執，並經本
      院依職權調取台灣台南地方法院檢察署92年度偵字第3413
      號過失傷害案件卷宗，有被告警訊筆錄1份、道路交通事
      故調查報告表1份、現場圖1份、現場照片15張、台南市立
      醫院診斷證明書1份附於上開卷內可稽，自堪信為真正。
（二）按汽車在同一車道行駛時，後車與前車之間應保持隨時可
      以煞停之距離，且汽車行駛時，駕駛人應注意車前狀況，
      並隨時採取必要之安全措施，道路交通安全規則第94條第
      1項、第3項分別定有明文。本件被告於91年7月9日3時30
      分許，騎乘車牌號碼QP7－655號輕型機車，沿台南市○○
      ○路○段陸橋機慢車道由東往西方向行駛，途經台南市○
      ○○路○段陸橋第3桿路燈前，本應注意遵守上開規定，注
      意車前狀況，且與前車保持安全距離，而本件車禍當時之
      狀況，天候雖為下雨、但該路段夜間有照明、柏油路面，
      標線清晰，路面狀態良好無缺陷，有上開道路交通事故調
      查報告表可稽，並無被告不能注意之情事，又依據道路交
      通事故調查報告表及現場照片所示，原告所騎乘腳踏車及
      被告所騎乘輕型機車，係呈現同方向一前一後之狀況，被
      告所騎乘之車牌號碼QP7－655號輕型機車，其車身毀損位
      置為車前之置物籃及前輪蓋，而原告所騎乘腳踏車，其車
      身毀損位置則為後輪擋泥板，此外，又無被告係遭原告所
      騎乘腳踏車上物品擦撞而發生車禍之證據存在，因此，依
      據上開車禍現場判斷，本件應係被告騎乘輕型機車，自後
      追撞原告所騎乘之腳踏車，因而發生車禍，可堪認定，被
      告顯然未盡注意之義務，而有過失甚明，被告於本件車禍
      之過失責任可資認定。至於原告方面，其騎乘腳踏車於前
      開路段正常行駛，而遭被告自後追撞，其於本件車禍即無
      過失。本件車禍發生後，曾經囑託台灣省台南區車輛行車
      事故鑑定委員會及台灣省車輛行車事故覆議鑑定委員會鑑
      定肇事責任，其鑑定意見均為：甲○○駕駛輕機車，未注
      意車前狀況，未保持安全距離，為肇事原因；丙○○無肇
      事因素；有台灣省台南區車輛行車事故鑑定委員會91 年
      11月27日鑑定意見書及台灣省車輛行車事故覆議鑑定委員
      會92年2月13日府覆議字第913031號函在卷內可據，其鑑
      定結果與上開論述相符，即為可採。故被告抗辯車禍發生
      原因之一係因原告違規載物，原告對於車禍之發生實與有
      過失等情，即未有據，並無理由。
（三）按因故意或過失，不法侵害他人之權利者，負損害賠償責
      任；違反保護他人之法律，致生損害於他人者，負賠償責
      任，但能證明其行為無過失者，不在此限；汽車、機車或
      其他非依軌道行駛之動力車輛，在使用中加損害於他人者
      ，駕駛人應賠償因此所生之損害。但於防止損害之發生，
      已盡相當之注意者，不在此限；民法第184條第1項前段、
      第2項、第191條之2亦有明文；又不法侵害他人身體或健
      康者，對於被害人因此喪失或減少勞動能力，或增加生活
      上之需要時，應負損害賠償責任；被害人雖非財產上之損
      害，亦得請求賠償相當之金額，民法第193條第1項、第19
      5條第1項分別定有明文。被告對於本件車禍既有過失責任
      ，已見前述，是原告起訴請求損害賠償，即屬於法有據；
      至於原告請求之各項損害賠償，玆分別論述如下︰
（１）醫療費用部分：
      原告主張其因上開車禍支出醫療費用1,800元，有原告所
      提出新樓基督教醫院收據、東光儀器有限公司出貨單各1
      份在卷為據，且為被告所不爭執在卷（見本院94年6月10
      日言詞辯論筆錄），自可認為上開支出費用，係屬必要之
      醫療費用，其此部份之請求，即有所據，應予准許。
（２）看護費用部分：
      原告因上開車禍發生後，已呈現重度痴呆狀況，有卷附台
      南市立醫院診斷證明書影本、中華民國身心障礙手冊影本
      各一份在卷可據；又原告經台南市立醫院治療，依據93年
      7月26日就醫當時病歷記載，病人當時仍於安養中心接受
      全天候照護，無法認出其親人，無法以言語溝通，且舌頭
      不自主抖動。無法走動，須靠人推輪椅。日常生活如進行
      洗澡、大小便全倚護他人照料。就此情形而言，病人須有
      全天看護。病人因腦部受創，致功能日漸衰退，又因其年
      紀已大，且腦部退化乃漸進性疾病，就醫理判斷要恢復原
      先之功能，相當相當困難，致於「餘命」為何，端視照護
      品質好壞而定等情，有台南市立醫院93年12月16日南市醫
      字第930905號函在卷可稽；另原告日常生活起居完全依賴
      ，無法自理，自91年8月24日起即於台南市私立慈善老人
      養護中心住院，24小時看護之情，亦有台南市私立慈善老
      人養護中心93年12月13日慈字93年度001號函附卷可參；
      此外，原告於台南市私立慈善老人養護中心看護，每月費
      用18,000元之事實，則有台南市私立慈善老人養護中心看
      護收費證明書一份在卷可證，因此，原告主張有接受看護
      必要，且每月支出18,000元之看護費用，乃屬有據；故原
      告據此請求自91年8月24日起至94年6月10日止已產生之看
      護費用部分（91年7月9日起至91年8月23日止之看護費用
      ，業據原告捨棄請求，見本院94年6月10日言詞辯論筆錄
      ），看護期間共計2年9個月又18日（以每月30日計算，不
      足1個月以天數比例計算），每月支出18,000元之看護費
      用，共計604,800元。至於將來應支出之看護費用，原告
      係19年4月5日出生，依據台灣地區歷年簡易生命表男性平
      均餘命表所載，於92年，70歲之人尚有平均餘命11.83年
      ，而原告至94年6月10日為75歲2個月，故上開平均餘命應
      扣除5年又2個月，以此計算為6.67年，則原告所得請求之
      將來看護費，扣除中間利息，依霍夫曼式計算如下：18,0
      00×12×5.1336＝1,108,858（元以下4捨5入）。故加計
      已產生之看護費604,800元及將來須支出之看護費1,108,8
      58元，總計為1,713,658元。
（３）精神慰藉金部分：
      原告因被告之過失，造成本件車禍發生，致原告受有左側
      腦顳葉挫傷出血及硬膜下出血、右側腦額顳葉慢性膜下出
      血，呈重度痴呆之傷害，車禍發生後迄今均須他人照護，
      且未來復原之可能性極低，已如前述，原告身心所受折磨
      ，堪謂巨大，本院審酌兩造之身份、經濟狀況、就業情況
      等情，認原告請求被告給付之精神慰藉金以800,000元為
      適當。
（４）則依上述為計算，本件原告得請求金額合計為2,515,458
      元。
五、末按被保險汽車發生汽車交通事故，受益人得在本法規定之
    保險金額內，直接向保險人請求保險金；保險人依本法規定
    給付之保險金，視為加害人或被保險人損害賠償金額之一部
    分，加害人或被保險人受賠償請求時，得扣除之，94年2月
    5日修正前強制汽車責任保險法第28條及第30條分別著有明
    文。查本件原告因車禍受傷，已由原告依強制汽車責任保險
    法之規定向強制汽車責任保險之保險人領取重度殘障保險金
    1,200,000元之事實，為原告自承在卷，自係屬實，揆諸前
    開說明，被告自得將原告所受領之上開保險金，視為應給付
    賠償額之一部分予以扣除。另被告前已給付原告30,000元，
    為兩造陳明在卷，該部分自亦得扣除。則扣除後之金額，為
    1,285,458元。
六、綜上所述，原告所得請求被告給付之金額，為1,285,458元
    ，從而原告請求被告應給付原告1,285,458元及自94年6月10
    日起至清償日止按週年利率百分之5計算之利息，為有理由
    ，應予准許；逾越前開範圍之請求，則屬無據，應予駁回。
七、原告陳明願供擔保，聲請宣告假執行，經核其勝訴部份，合
    於法律規定，爰酌定相當之擔保金額宣告之；其餘假執行之
    聲請，因該部份訴之駁回而失所依據，應予駁回。本院並依
    同法第392條第2項、第3項規定，依被告之聲請，宣告被告
    得供擔保，免為假執行。
八、本件事證已臻明確，兩造其餘攻擊防禦方法及舉證，核與判
    決結果無影響，爰不一一論述，附此敘明。
九、結論：本件原告之訴一部有理由，一部無理由，依民事訴訟
    法第79條但書、第390條第2項、第392條第2項、第3項，判
    決如主文。
中　　華　　民　　國　　94　　年　　6 　　月　　24　　日
                  民事第三庭    法　官　陳杰正
以上正本證明與原本無異。
如對本判決上訴，須於判決送達後20日內向本院提出上訴狀。
中　　華　　民　　國　　94　　年　　6 　　月　　24　　日
                                書記官　林賢慧
